【裁判字號】    97,交抗,72
【裁判日期】    970212
【裁判案由】    聲明異議
【裁判全文】
臺灣高等法院高雄分院刑事裁定          97年度交抗字第72號
抗告人即
異議人（
受處分人）    甲○○
上列抗告人因違反道路交通管理處罰條例聲明異議案件，不服臺
灣高雄地方法院中華民國96年12月27日裁定（96年度交聲字第
1049號），提起抗告，本院裁定如下：
    主  文
抗告駁回。
    理  由
一、高雄市政府交通局高市府交裁字第32-BO0000000號裁決意旨
    略以：受處分人甲○○於民國96年9 月1 日15時26分許，騎
    乘車號XVD-269 號機車，行經高雄市○○路、大順路口，因
    未依標誌、標線號誌指示，而依道路交通管理處罰條例第48
    條第1 項第2 款規定科處異議人新台幣（下同）600 元罰鍰
    ，並記違規點數1 點。
二、本件聲明異議及抗告意旨略以：舉發路段當時並未設置機慢
    車二段式左轉之圓形指示號誌，然異議人當時仍遵行規則為
    二段式左轉，是員警指稱異議人未依規定二段式左轉自有未
    當，且本案舉發員警所站立值勤之位置距離異議人違規地點
    約70公尺遠，該路段中央分隔島及行道樹枝葉繁茂，來去車
    輛眾多，舉發員警並配戴墨鏡值勤，容易有視覺上之誤差而
    導致其錯誤舉發，異議人並無未依標誌、標線號誌指示之違
    規行為，為此依法聲明異議，請求撤銷原處分等語。
三、按汽車駕駛人於轉彎時，不依標誌、標線、號誌指示者，處
    600 元以上1,800 元以下罰鍰，並記違規點數1 點，道路交
    通管理處罰條例第48條第1 項第2 款、第63條第1 項第1 款
    定有明文。
四、經查：
  (一)本件異議人於上揭時、地騎乘車號XVD-269 號機車，行經上
    開路段，經警攔查，認異議人有「駕車未依標誌、標線號誌
    指示之違規行為」，而發舉發通知單，嗣經原處分機關即高
    雄市政府交通局依據道路交通管理處罰條例第48條第1 項第
    2 款規定，裁處異議人罰鍰600 元，並記違規點數1 點各節
    ，為異議人所不爭執，並有上開裁決書、高市警交字第BO00
    00000 號舉發違反道路交通管理事件通知單各1 份在卷可憑
    ，此部分事實應堪認定。
  (二)案發路口（即高雄市左營區○○○路與大順路口）於92年1
    月1 日前即由高雄市警察局交通警察大隊設置有「機車二段
    式左轉」號誌，有高雄市政府交通局96年12月13日高市交四
    字第0960051242號函文1 份在卷可稽，是異議人辯稱當地並
    未設置上開號誌云云，已屬無據。而證人即製發本件舉發通
    知單員警何科良於原審法院調查中結證稱：「我執行勤務時
    間是15時到17時，當時與同事2 人站在庭呈之圖畫上警車前
    後二端一起執勤（警車停放於大順路西向東方向之路邊），
    我站在車頭比較靠近馬路的地方，當時是星期六該處沒有停
    放車輛，我站立的位置距離該路口30公尺左右，當天是晴天
    而且安全島上的樹木很高不會阻擋到視線，我可以很清楚看
    到路況，當時我等已經開過第一波經過路口的違規人員，異
    議人是第二波要經過路口的騎士，我看到異議人從自由路由
    北往南行駛要左轉大順路往東行駛，並沒有在大順路的待轉
    區停留，異議人沒有經過道路中心點而是直接切過來，他的
    動向和停留在待轉區行進的人不同，異議人如果依二段式左
    轉，應該會停在西南角的待轉區，該區有畫待轉區的標示，
    當時自由路即有設置兩段式左轉的標示在紅綠燈號誌的旁邊
    ，我等在該路段已經舉發過約200 件違規案件，異議人到達
    路口時，自由路是紅燈，自由路變成綠燈時，異議人就直接
    搶先左轉，我看到時就鳴警笛，異議人騎過來的時候，有另
    一部也是因為違規左轉被攔下來，異議人被攔下後，我上前
    跟他說他違規左轉，並要求出示證件，我核對證件與車牌無
    誤後就開單舉發，並跟異議人說要二段式左轉，他都沒有講
    話，等到要請他簽名時，他才說他沒有違規，他說他這樣騎
    沒有錯誤，並沒有說其他理由，異議人認為我誤認，說我有
    戴墨鏡而且行道樹遮蔽，會影響我視覺判斷的錯誤，但我攔
    下異議人時，大順路是紅燈，自由路是綠燈，大順路路口的
    紅燈亮起5 秒後，異議人就到達我站立的地方，我當時站的
    位置可以很清楚路口的狀況」等語（見原審卷第23-27 頁）
    ，而證人何科良與異議人素不相識，亦無怨隙，衡情應無故
    為虛偽不實陳述之理，佐以當日15時25分許，確有案外人陳
    瑛蘭在該路段同因未依規定二段式左轉而遭開單舉發，有高
    雄市政府警察局高市警交字第BO0000000 號舉發違反道路交
    通管理事件通知單1 份在卷可證（見原審卷第28頁下方），
    是證人何科良上開證述內容應屬可採，而本案舉發時間為15
    時26分白天光線充足之時，縱證人何科良當時配戴墨鏡，所
    視物體顏色已非原色，然以現時之眼鏡技術，及證人何科良
    站立於路口值勤，往來之人車對其人身會造成一定之影響威
    脅，衡情不可能配戴會產生變形誤視足以影響自身視線之墨
    鏡，又現場於大順路中間安全島上雖種植有行道樹，然該行
    道樹樹身高直，以證人何科良當時站立之位置確可清楚看到
    路口情況而無遭樹木遮蔽視線之虞，此有現場照片8 張附卷
    可參（見原審卷第31-34 頁），參諸前揭證人何科良明確陳
    述異議人行進動向之證詞，證人何科良於此應無誤認之可能
    。而交通勤務警察或依法令執行交通稽查任務人員，開單舉
    發違反道路交通管理處罰條例所列之違規事實，經公路主管
    機關或警察機關所為之裁決處罰，本質上為行政處分，係公
    務員基於職務上權力，依法就特定之具體事件所為，並具有
    公法上效果之單方行政行為。根據公務員為公法上行為具有
    公信力之原則，該行政處分當可被推定為真正，且其據以依
    法處分之事實認定，亦應可推定為正確無誤，故本此公信原
    則，立法者乃賦予行政機關違反道路交通事件統一裁罰基準
    及處理細則等相關規定，使交通勤務警察或依法令執行交通
    稽查任務人員得當機處分，以達成維護交通秩序及公共安全
    之行政目的。而異議人於此並未就該執勤員警之舉發是否有
    誤提出相關證據以供調查，法院亦查無任何證據足資證明其
    有捏造事實違法取締之情事，則本件製單員警即證人何科良
    本其維護交通秩序、安全職責所為之舉發，自應受到合法、
    正確之推定。異議人上開所辯，並無可採。
  (三)本件異議人未依規定二段式左轉之違規過程，若有監視錄影
    器錄影或拍照存證之物證資料，固可免除不必要之爭議，然
    員警執行交通勤務，依法並未要求就任何違規事項均必須錄
    影或拍照存證，此觀道路交通管理處罰條例第7 條之2 亦規
    定在當場不能或不宜攔截舉發之情況下，可逕行舉發之意旨
    即明，且因此等違規情事均發生於一剎那之間，除非恰有錄
    影設備或得拍攝快速移動畫面之照相設備，否則要求值勤警
    員或舉發機關需緊急錄影或拍照後以此為證，未免與執行勤
    務之實況相悖，並難以實行，故於因無法及時攝影取證之情
    況下，如無其他證據顯示舉發員警有誤認或故意構陷之情事
    時，尚難以舉發員警無法提出其他證據佐證，即認其所述不
    可採信，否則該未裝設科學儀器之路段，豈非陷入駕駛人得
    任意違規之狀態，自非妥適。而本件固除證人何科良之證詞
    外，無照片或其他證據以證明異議人有未依規定二段式左轉
    之行為，然異議人前揭違規行為，已據證人何科良在原審法
    院結證明確，異議人於此亦未能提出證人何科良有誤認或故
    意構陷之具體事證，是縱裁決機關僅能由員警證明異議人之
    違規行為，而未能提出照片或其他證據證明，亦難認其未盡
    舉證責任，而遽認裁決機關之處分為不當，是異議人指稱無
    科學性儀器之照片為證云云，亦不足採。
  (四)交通警員製單舉發違反道路交通管理處罰條例所列之違規行
    為，係公務員基於職務上權力，依法就特定之具體事件所為
    具公法上效果之單方行政行為，基於公務員公法上行為具有
    公信力之原則，該行政處分當可被推定為真正，本此公信原
    則，立法者乃賦予行政機關制定違反道路交通事件統一裁罰
    標準及處理細則，使執勤警員得當機處分以達其維護交通秩
    序、安全之行政目的，反之，若謂公務員一切行政行為均需
    預留證據以證其實，則國家行政勢必窒礙難行。本件既係當
    場取締舉發，自無預留證據以證其實。
  (五)原審依道路交通案件處理辦法第19條，駁回受處分人異議之
    聲明，認事用法尚無不合，抗告人抗告意旨仍執陳詞，指摘
    原裁定不當，並無可取，為無理由，應予駁回。
五、據上論結，應依道路交通案件處理辦法第26條，刑事訴訟法
    第412 條，裁定如主文。
中    華    民    國    97    年    2     月    12    日
                  刑事第二庭  審判長法  官  林正雄
                                    法  官  黃壽燕
                                    法  官  陳啟造
以上正本證明與原本無異。
不得再抗告。
中    華    民    國    97    年    2     月    12    日
                                    書記官  彭筱瑗


司法院資訊處製作；財團法人民間司法改革基金會備份。
